【裁判字號】    95,訴,2038
【裁判日期】    951229
【裁判案由】    毒品危害防制條例
【裁判全文】
臺灣彰化地方法院刑事判決              95年度訴字第2038號
公  訴  人  臺灣彰化地方法院檢察署檢察官
被      告  甲○○
上列被告因毒品危害防制條例案件，經檢察官提起公訴（九十五
年度毒偵字第四四二六號），被告於準備程序中就被訴事實為有
罪之陳述，經告知簡式審判程序之旨，並聽取公訴人、被告之意
見後，由本院合議庭裁定由受命法官獨任進行簡式審判程序，判
決如下：
    主  文
甲○○施用第一級毒品，累犯，處有期徒刑陸月，如易科罰金，
以新臺幣壹仟元折算壹日。
    犯罪事實
一、甲○○前曾於民國九十年七月三日、九十一年九月五日，因
    違反毒品危害防制條例案件，經本院及臺灣臺中地方法院分
    別以九十年度訴字第九四號、九十一年度訴字第一０五二號
    各判處應執行有期徒刑二年（施用第一級毒品一年六月、施
    用第二級毒品八月，二罪併定）、七月確定，經送監執行及
    接續執行後，於九十三年十月二十八日始因縮短刑期假釋付
    保護管束出監，迨於九十四年十一月九日縮刑期滿，且假釋
    未經撤銷而視為執行完畢；前復曾於八十八年間因施用毒品
    案件，經本院裁定送觀察、勒戒後，因評定認無繼續施用毒
    品之傾向，業由臺灣彰化地方法院檢察署檢察官於八十八年
    四月二十三日，以八十八年度偵字第四Ｏ九八號不起訴處分
    確定；復於八十九年間再因施用毒品案件，經裁定送觀察、
    勒戒後，因評定認有繼續施用毒品傾向，而經本院裁定令入
    戒治處所施以強制戒治一年（刑罰部分亦經本院判處應執行
    有期徒刑二年確定），其執行屆滿三月，成績經評定為合格
    ，而於九十年五月十一日經本院裁定停止戒治，所餘戒治期
    間付保護管束，保護管束期間至九十年十二月三日屆滿，且
    未經撤銷停止戒治，而視為強制戒治處分執行完畢。詎猶不
    知警惕，於前開強制戒治處分執行完畢釋放後五年內，竟另
    基於施用第一級毒品海洛因之犯意，於九十五年十月六日上
    午十時許，在彰化縣社頭鄉○○村路坑二巷之山區○○道路
    某處，以將少許第一級毒品海洛因置於注射針筒內，並羼水
    稀釋後以注射手臂血管之方式，施用第一級毒品海洛因一次
    。嗣於九十五年十月九日下午二時五十分許，在彰化縣員林
    鎮○○里○○路林厝交流道往西匝道口前，因交通違規當場
    為警攔檢，其於警局訊問時在有偵查犯罪職權之機關或個人
    發覺其犯罪前，自動向彰化縣警察局員林分局警員陳明松、
    林振華二人自首其施用第一級毒品海洛因之犯行，並主動接
    受裁判。
二、案經彰化縣警察局員林分局報請臺灣彰化地方法院檢察署檢
    察官偵查起訴。
    理  由
一、上揭施用第一級毒品海洛因一次之犯罪事實，業據被告甲○
    ○於本院審理時坦承不諱，而被告於九十五年十月九日下午
    三時五十五分為警所採集之尿液經送檢驗，其結果確呈現嗎
    啡陽性反應，有彰化縣警察局員林分局委託檢驗尿液代號與
    真實姓名對照認證單一紙及詮昕科技股份有限公司濫用藥物
    尿液檢驗報告一紙附卷可稽。再參酌以海洛因係嗎啡經化學
    合成之半人工合成品，藥（毒）性倍於嗎啡。其經施打進入
    人體，藉人體解毒系統之代謝作用而分解成藥（毒）性較低
    之嗎啡，故於施打海洛因之煙毒犯尿液中，可檢出嗎啡煙毒
    反應，而一般吸食或施打煙毒品（或麻醉藥品），經人體代
    謝作用於八小時之內，即有百分之八十之量於尿中排出，二
    十四小時之後，續有約剩餘量之百分之九十再排出，七十二
    小時之後仍有微量排出，吸食或施打者個人體質不同，其排
    出時間亦會有所差異，尤其成癮者（抗藥性強）其於吸食後
    一百二十小時內所採之尿液，配合較具公信力之儀器（如氣
    相層析質譜儀），仍「可能」被檢測出，此有憲兵司令部八
    十年五月七日（八０）鑑驗字第一七四六號函影本一份附卷
    可參。從而，被告於本院審理時自白其於九十五年十月六日
    上午十時許，施用第一級毒品海洛因一次之犯行，核與事實
    相符，足堪採信。另被告係因案執行完畢後始出監，故被告
    此次於出監後再為施用第一級毒品之犯行，應確係另行起意
    無訛。另按刑法第六十二條所謂「發覺」，固非以有偵查犯
    罪職權之機關或人員確知其人犯罪無誤為必要，而於對其發
    生嫌疑時，即得謂為已發覺；但此項對犯人之嫌疑，仍須有
    確切之根據得為合理之可疑者，始足當之，若單純主觀上之
    懷疑，要不得謂已發生嫌疑（最高法院七十二年度臺上字第
    六四一號判例意旨參照）。本件有關被告涉犯施用毒品海洛
    因之犯行，係因其交通違規當場為警攔檢，其於警局訊問時
    在有偵查犯罪職權之機關或個人發覺其犯罪前，自動向彰化
    縣警察局員林分局警員陳明松、林振華二人自首其施用第一
    級毒品海洛因之犯行，此有彰化縣警察局員林分局林厝派出
    所九十五年十月九日第一次詢問（調查）筆錄一份及彰化縣
    警察局員林分局刑事案件報告書（九十五年十月二十六日員
    警分偵字第０九五００二四二六六號）一份附卷可憑，足認
    被告確係在警員未發現有確切之根據得為合理之懷疑前（即
    本案並未查扣得任何毒品或供施用之工具等），即主動供述
    其施用第一級毒品海洛因，自係屬符合自首之要件無誤。又
    被告前曾於八十八年間因施用毒品案件，經本院裁定送觀察
    、勒戒後，因評定認無繼續施用毒品之傾向，業由臺灣彰化
    地方法院檢察署檢察官於八十八年四月二十三日，以八十八
    年度偵字第四Ｏ九八號不起訴處分確定；復於八十九年間再
    因施用毒品案件，經裁定送觀察、勒戒後，因評定認有繼續
    施用毒品傾向，而經本院裁定令入戒治處所施以強制戒治一
    年，其執行屆滿三月，成績經評定為合格，而於九十年五月
    十一日經本院裁定停止戒治，所餘戒治期間付保護管束，保
    護管束期間至九十年十二月三日屆滿，且未經撤銷停止戒治
    ，而視為強制戒治處分執行完畢，故被告於強制戒治執行完
    畢釋放後五年內，再為施用第一級毒品之犯行，本件事證明
    確，被告施用第一級毒品海洛因之犯行洵堪認定。
二、按海洛因係毒品危害防制條例所定之第一級毒品，不得非法
    施用。是被告甲○○施用第一級毒品海洛因之行為，核係犯
    毒品危害防制條例第十條第一項之施用第一級毒品罪。查被
    告為供施用第一級毒品而持有該級毒品之低度行為，應為施
    用之高度行為所吸收，不另論罪。又查被告前曾於九十年七
    月三日、九十一年九月五日，因違反毒品危害防制條例案件
    ，經本院及臺灣臺中地方法院分別以九十年度訴字第九四號
    、九十一年度訴字第一０五二號各判處應執行有期徒刑二年
    （施用第一級毒品一年六月、施用第二級毒品八月，二罪併
    定）、七月確定，經送監執行及接續執行後，於九十三年十
    月二十八日始因縮短刑期假釋付保護管束出監，迨於九十四
    年十一月九日縮刑期滿，且假釋未經撤銷而視為執行完畢，
    有臺灣高等法院被告前案紀錄表、在監在押全國紀錄表及臺
    灣彰化地方法院檢察署刑案資料查註紀錄表各一份在卷可稽
    ，其於受有期徒刑執行完畢後，五年以內故意再犯本件有期
    徒刑以上之罪，為累犯，應依刑法第四十七條第一項之規定
    加重其刑。末查被告施用第一級毒品海洛因之犯行，於警方
    尚未發覺前，即主動向彰化縣警察局員林分局警員陳明松、
    林振華二人自首其施用第一級毒品海洛因之犯行，被告對於
    未發覺之罪自首而接受裁判，並依自首之規定減輕其刑，上
    開刑有加重及減輕者，則依法先加後減之。爰審酌被告曾因
    施用毒品經送觀察、勒戒及強制戒治，而仍未知警惕又再犯
    本案之罪，足見其雖經觀察、勒戒及強制戒治等治療程序，
    仍未徹底袪除施用毒品遠離毒害，顯未能善體國家設置觀察
    、勒戒機構，協助毒品施用者戒除毒害之良法美意，惟念及
    施用毒品本質上係戕害自身健康之行為，尚未嚴重破壞社會
    秩序或侵害他人權益，及其施用第一級毒品海洛因之次數僅
    一次，犯罪之動機、目的、所生危害及犯罪後主動坦承犯行
    態度良好等一切情狀，量處如主文所示之刑，並諭知易科罰
    金之折算標準，以示懲儆。
據上論斷，應依刑事訴訟法第二百七十三條之一第一項、第二百
九十九條第一項前段，毒品危害防制條例第十條第一項、第二十
三條第二項，刑法第十一條前段、第四十七條第一項、第六十二
條前段、第四十一條第一項前段，判決如主文。
本案經檢察官陳茂亭到庭執行職務。
中    華    民    國  九十五  年    十二  月  二十九  日
                  刑事第二庭    法  官  許旭聖
以上正本證明與原本無異。
如不服本判決，應於判決送達後十日內，向本院提出上訴狀（須
附繕本），上訴於臺灣高等法院臺中分院。
中    華    民    國  九十五  年    十二  月  二十九  日
                                書記官  黃幼華
附錄論罪科刑法條
毒品危害防制條例第十條第一項：
施用第一級毒品者，處六月以上五年以下有期徒刑。


司法院資訊處製作；財團法人民間司法改革基金會備份。
